臺灣臺南地方法院刑事判決
110年度訴字第713號
公  訴  人  臺灣臺南地方檢察署檢察官
被      告  楊豐銘


上列被告因妨害公務等案件，經檢察官提起公訴（110年度營偵
字第682號），被告於準備程序中就犯罪事實為有罪之陳述，經
本院合議庭裁定由受命法官獨任進行簡式審判程序後，判決如下
：
    主  文
甲○○犯損壞公務員職務上掌管之物品罪，處有期徒刑肆月，如易
科罰金，以新臺幣壹仟元折算壹日；又犯侮辱公務員罪，處有期
徒刑參月，如易科罰金，以新臺幣壹仟元折算壹日。應執行有期
徒刑伍月，如易科罰金，以新臺幣壹仟元折算壹日。
    事實及理由
一、本件被告甲○○所犯為死刑、無期徒刑、最輕本刑3年以上有
    期徒刑以外之罪，亦非高等法院管轄之第一審案件，其於準
    備程序中就被訴事實為有罪之陳述，經告知簡式審判程序之
    旨，並聽取檢察官及被告之意見後，本院依刑事訴訟法第27
    3條之1第1項規定裁定進行簡式審判程序，是本案之證據調
    查，依同法第273條之2規定，不受同法第159條第1項、第16
    1條之2、第161條之3、第163條之1及第164條至第170條所規
    定證據能力認定及調查方式之限制，合先敘明。
二、本件除證據部份應補充「被告於本院準備及審理程序中之自
    白」外，其餘犯罪事實及證據，均引用附件檢察官起訴書之
    記載。
三、論罪科刑：
　㈠核被告所為，係犯刑法第138條之損壞公務員職務上掌管之文
    書及物品罪、同法第354條之毀損罪、同法第140條第1項之
    侮辱公務員罪及同法第309條第1項之公然侮辱罪。被告毀損
    公務電腦主機1台、公務電腦螢幕1個、員警出入登記簿1本
    等公物之行為，各行為獨立性極為薄弱，依一般社會健全觀
    念，在時間差距上，難以強行分開，在刑法評價上，以視為
    數個舉動之接續施行，合為包括之一行為予以評價，較為合
    理，應論以接續犯。被告以一毀損行為觸犯毀損公物罪及毀
    損罪，一侮辱行為觸犯侮辱公務員罪及公然侮辱罪，均為想
    像競合犯，應依刑法第55條之規定，分別從一重之損壞公務
    員職務上掌管之物品罪、侮辱公務員罪處斷。被告所犯之損
    壞公務員職務上掌管之物品罪、侮辱公務員罪2罪間，犯意
    各別，行為互異，應分論併罰。
　㈡至被告雖自陳有精神障礙或其他心智缺陷，致行為時不能辨
    識其行為違法或欠缺依其辨識而行為之能力或致其辨識行為
    違法或依其辨識而行為之能力，顯著減低等語。惟查被告另
    犯強盜等案件，經本院以110年度訴字第550號囑託衛生福利
    部嘉南療養院（下稱嘉南療養院）於111年1月10日為司法精
    神鑑定，結果認為：『楊員於案件起因時，疑似受到雙相情
    感障礙症、躁症症狀的影響，可能因情緒高亢，再加上不耐
    久候、衝動控制不佳，而採取過往習慣的人際衝突模式， 
    辱罵員警或破壞物品。於案件過程中，楊員清楚認知辱罵員
    警係有可能違法之行為，惟其多半對於辱罵員警採取合理化
    解釋，認為自己是在做好事，是一線承辦人員態度不佳，自
    己咒罵對方只是剛好而已，如果當時派出所所長能即時出面
    應不致於此，對於毀損玻璃門則以當時不小心撞到為由解釋
    。鑑定者詢問其後為何仍持續騷擾該派出所，楊員則表示因
    心有不甘，有一股衝動就去找對方算帳了。故就認知準則（
    cognition)而言，楊員應不致達到因精神疾病而導致辨識其
    行為違法之情形；關於其行為，雖在1月20日贈送麵包可能
    受到躁症症狀之影響，但衡諸當下情境，關於選擇辱罵的行
    為、採取的言語、當下因應的方式等，均與其人格慣性相符
    ，後續楊員仍於在疾病治療穩定，確認並無躁症症狀出院後
    兩週、三週左右（3月28日、3月30日、4月2日）有至東原派
    出所辱罵員警、毀損玻璃門情形，整體判斷，應屬於其反社
    會人格行為的一部分，並未因精神疾病導致依其辨識而行為
    之能力明顯減損』等情，有嘉南療養院111年4月8日嘉南司字
    第1110002889號函暨司法精神鑑定報告書各1份附卷可稽（
    見本院卷第97至109頁）。本院考量本案案發於110年3月28
    日，斟酌前揭鑑定報告，被告行為時，其辨識行為違法性之
    能力及依其辨識而行為之能力，並無欠缺或顯著減低，此有
    上開衛生福利部嘉南療養院司法精神鑑定報告書1份在卷可
    稽，是被告之責任能力，應可認定。
　㈢爰審酌被告藐視國家公權力為上開非法行為，侵害警察機關
    執行職務之嚴正性，影響社會秩序，實有不該，惟念其犯後
    坦承犯行，態度尚可。兼衡被告自陳無業、國中畢業、離婚
    ，無子女；核其智識程度、工作、家庭生活狀況等一切情狀
    ，分別量處如主文所示之刑，併均諭知易科罰金之折算標準
    ，以示懲儆。
據上論斷，應依刑事訴訟法第273條之1第1項、第299條第1項前
段（依判決精簡原則，僅記載程序法條），判決如主文。
中　　華　　民　　國　　111 　年　　5 　　月　　31　　日
　　　　　　　　　刑事第四庭    法　官　張  菁
以上正本證明與原本無異。
如不服本判決應於收受本判決後20日內向本院提出上訴書狀，並
應敘述具體理由。其未敘述上訴理由者，應於上訴期間屆滿後20
日內向本院補提理由書狀（均須按他造當事人之人數附繕本）「
切勿逕送上級法院」。 
　　　　　　　　　　　　　　　　書記官　蔡佳玲
中　　華　　民　　國　　111 　年　　5 　　月　　31　　日
附錄本案所犯法條　　
刑法第138條
毀棄、損壞或隱匿公務員職務上掌管或委託第三人掌管之文書、
圖畫、物品，或致令不堪用者，處 5 年以下有期徒刑。

刑法第354條
毀棄、損壞前二條以外之他人之物或致令不堪用，足以生損害於
公眾或他人者，處 2 年以下有期徒刑、拘役或 1 萬 5 千元以
下罰金。

刑法第140條第1項
於公務員依法執行職務時，當場侮辱或對於其依法執行之職務公
然侮辱者，處 6 月以下有期徒刑、拘役或 3 千元以下罰金。

刑法第309條第1項
公然侮辱人者，處拘役或 9 千元以下罰金。　　　　　　　　
附件
臺灣臺南地方檢察署檢察官起訴書
                                    110年度營偵字第682號
　　被　　　告　甲○○　男　48歲（民國00年0月00日生）
　　　　　　　　　　　　住○○市○○區○○里0鄰○○00號　　　　　　　　　　　
                        國民身分證統一編號：Z000000000號
上列被告因妨害公務等案件，已經偵查終結，認應提起公訴，茲
將犯罪事實及證據並所犯法條分敘如下：
　　　　犯罪事實
一、甲○○於民國110年3月28日上午9時8分許，在臺南市○○區○○里
    ○○○0號東原派出所，基於毀損公務員職務上掌管文書、物品
    之犯意，以徒手搗毀、傾倒垃圾桶穢物、倒水之方式，毀損
    東原派出所內之公務電腦主機1台、公務電腦螢幕1個、員警
    出入登記簿1本，致上開物品不堪使用。嗣經東原派出所員
    警鄭光育、簡鴻雄發現後出面制止，並逮捕甲○○，甲○○明知
    鄭光育、簡鴻雄為依法執行公務之員警，復基於妨害公務、
    公然侮辱之犯意，以「幹你娘」、「臭雞掰」等語辱罵鄭光
    育、簡鴻雄，足以貶損減其人格及社會評價。
二、案經東原派出所所長王敦平、員警鄭光育、簡鴻雄訴由臺南
    市政府警察局白河分局報告偵辦。
　　　　證據並所犯法條
一、證據清單及待證事實：
編號 證據名稱 待證事實 1 被告甲○○於警詢及偵查中之供述。 坦承於犯罪事實欄所載時間前往東原派出所。 2 東原派出所所長王敦平、員警鄭光育、簡鴻雄110年3月28日職務報告1份。 證明全部犯罪事實。 3 監視器影像光碟及本署勘驗筆錄、臺南市政府警察局白河分局甲○○毀損公物案現場照片及說明、白河分局東原派出所平面配置圖、耕昇電腦資訊有限公司報價明細單各1份、監視器畫面截圖10張、現場照片6張。 證明被告於犯罪事實欄所載時間、地點，毀損公務電腦主機1台、公務電腦螢幕1個、員警出入登記簿1本等公物之事實。 4 員警密錄器影像光碟及本屬勘驗筆錄各1份。 證明被告於犯罪事實欄所載時間、地點侮辱公務員之事實。 
二、核被告所為，係犯刑法第138條之損壞公務員職務上掌管之
    文書及物品罪嫌、第354條之毀損罪嫌、第140條第1項之侮
    辱公務員罪嫌、第309條第1項之公然侮辱罪嫌。被告毀損公
    務電腦主機1台、公務電腦螢幕1個、員警出入登記簿1本等
    公物之行為，各行為獨立性極為薄弱，依一般社會健全觀念
    ，在時間差距上，難以強行分開，在刑法評價上，以視為數
    個舉動之接續施行，合為包括之一行為予以評價，較為合理
    ，應論以接續犯。被告以一毀損行為觸犯毀損公物罪嫌、毀
    損罪嫌，一侮辱行為觸犯侮辱公務員罪嫌、公然侮辱罪嫌，
    均為想像競合犯，應依刑法第55條之規定，分別從一重之損
    壞公務員職務上掌管之物品罪、侮辱公務員罪處斷。被告所
    犯之損壞公務員職務上掌管之物品罪、侮辱公務員罪2罪間
    ，犯意各別，行為互異，請予分論併罰。
三、至告訴暨報告意旨認被告毀損員警出入登記簿1本之行為，
    另涉有刑法第141條意圖侮辱公務員而損壞實貼公共場所之
    文告罪嫌乙節，經查，被告所毀損之員警出入登記簿，係擺
    放於東原派出所值班台，用於記錄員警服勤領用之裝備、服
    勤時間、勤務方式、上級長官督慰勤進出派出所時間等節，
    有臺南市政府警察局白河分局甲○○毀損公物案現場照片及說
    明1份附卷可稽，是應係用於派出所內部紀錄之文書，尚難
    認係實貼於公共場所之文告，而與本條規定之構成要件有間
    ，報告意旨容有誤會，併予敘明。
四、依刑事訴訟法第251條第1項提起公訴。
　　此　致
臺灣臺南地方法院
中　　華　　民　　國　 110　　年　　6 　　月　　25　　日
                              檢察官　張　佳　蓉
本件證明與原本無異
中　　華　　民　　國　 110　　年　　7 　　月　　8 　　日
　　　　　　　　　　　　　　　書記官  李　智　聖